臺灣高雄地方法院刑事判決
110年度審易字第34號
公  訴  人  臺灣高雄地方檢察署檢察官  
被      告  林益崑



上列被告因業務侵占案件，經檢察官提起公訴（107 年度偵緝字
第1237號），因被告於準備程序進行中，就被訴事實為有罪之陳
述，經受命法官告知簡式審判程序之旨，並聽取被告與公訴人之
意見後，由本院合議庭裁定由受命法官獨任依簡式審判程序審理
，判決如下：
    主  文
林益崑犯侵占罪，累犯，處有期徒刑參月，如易科罰金，以新臺
幣壹仟元折算壹日。緩刑貳年。
    事  實
一、林益崑自民國95年5 月1 日起，陸續將其所承租之高雄市○○
    區○○路00○00號「河堤精品館」商店街，轉租予王大華、王
    仁聖、藍俊鴻、歐建明、柯明仁、李雅雯等6 人，且渠等每
    月除應支付租金外，並應將繳納之保全費、自來水費及電費
    等款項交付給林益崑，由林益崑代繳。詎林益崑竟意圖為自
    己不法之所有，基於侵占之犯意，自96年7 月1 日起至97年
    1 月31日止，將其向王大華、王仁聖、藍俊鴻、歐建明、柯
    明仁、李雅雯等6 人所收取中興保全股份有限公司（下稱中
    興公司）之保全服務費新臺幣（下同）14萬1,465元、竑威
    保全股份有限公司（下稱竑威公司）之保全費9 萬9,000 元
    、自來水費1 萬8,968元、電費15萬2,479元等款項，未交予
    中興公司、竑威公司，及未實際繳納水電費，而將上開款項
    全數侵占入己，用以清償個人之債務。
二、案經王大華、王仁聖、藍俊鴻、歐建明、柯明仁、李雅雯訴
    由臺灣高雄地方檢察署檢察官偵查後起訴。
    理  由
一、程序方面：
    本件被告林益崑所犯係死刑、無期徒刑、最輕本刑為3 年以
    上有期徒刑以外之罪，其於準備程序進行中就被訴事實為有
    罪之陳述，經受命法官告知簡式審判程序之旨，並聽取當事
    人之意見後，本院合議庭認無不得或不宜改依簡式審判程序
    進行之情形，爰依刑事訴訟法第273 條之1 第1 項規定，裁
    定由受命法官獨任進行簡式審判程序。又本件所引屬於審判
    外陳述之傳聞證據，依同法第273 條之2 規定，不受第159 
    條第1 項關於傳聞法則規定之限制，依法有證據能力，合先
    敘明。
二、認定犯罪事實所憑之證據及其理由：
    上開犯罪事實，業據被告坦承不諱，核與證人即告訴人王大
    華、王仁聖、藍俊鴻、歐建明、柯明仁、李雅雯證述相符，
    並有河堤精品館商店街平面圖、房屋租賃契約、河堤精品館
    電費收費明細表、中興公司之郵局存證信函、竑威公司之郵
    局存證信函、台灣自來水公司拆表通知書、台灣電力公司電
    費通知、收據、中興公司109 年11月16日中興總字第109147
    8 號函、竑威公司109 年12月7 日陳報狀在卷可稽，足認被
    告前揭任意性自白，與事實相符，堪予採信。從而，本案事
    證明確，被告上開犯行，洵堪認定，應依法論科。
三、論罪科刑：
  ㈠新舊法比較：
    被告為本件犯行後，刑法第335 條雖於108 年12月25日經總
    統公布修正，同年月27日施行，惟查修正後之規定係依刑法
    施行法第1 條之1 第2 項本文規定將罰金提高30倍，其修正
    之結果不生有利或不利於行為人之情形，自非法律變更，當
    亦不生新舊法比較之問題，而應依一般法律適用原則，逕行
    適用裁判時法。
  ㈡罪名及罪數：
  ⒈核被告所為，係犯刑法第335 條第1 項之侵占罪。
　⒉被告先後數次侵占所收取告訴人王大華等6 人之保全服務費
    、自來水費、電費等款項之行為，均係為用以清償個人債務
    ，且於密切接近之時、地實施，各行為之獨立性極為薄弱，
    依一般社會健全觀念，在時間差距上，難以強行分開，在刑
    法評價上，以視為數個舉動之接續施行，合為包括之一行為
    予以評價，較為合理，是被告以接續一侵占行為，同時侵害
    數告訴人之財產法益，為同種想像競合犯，應依刑法第55條
    規定，從同一重之侵占罪處斷。
  ⒊另公訴意旨雖認被告所為，係犯刑法第336 條第2 項之業務
    侵占罪，惟侵占業務上持有物之罪，係以侵占之他人所有物
    係因執行業務而持有為構成要件。查王大華等6 人所交付而
    為被告所侵占之保全費、自來水費、電費等款項，為告訴人
    王大華等6 人依房屋租賃契約所交付與被告，有被告與告訴
    人王大華等6人所簽訂之房屋租賃契約在卷可稽（見他字卷
    第7 至9 、42至53頁），且卷內亦無事證可證被告是何業務
    關係並執行之，而持有上開告訴人王大華等6 人所交付之款
    項，是公訴意旨旨此部分容有誤會，惟二者基本社會事實同
    一，爰依法變更起訴法條。
　㈢刑之加重事由：
    被告前因違反商標法案件，經本院以92年度簡字第3863號判
    決判處有期徒刑6 月確定，於92 年12月8日易科罰金執行完
    畢乙節，有臺灣高等法院被告前案紀錄表在卷可查，被告於
    受有期徒刑執行完畢後，5 年以內故意再犯本件有期徒刑以
    上之罪，為累犯。而司法院釋字第775 號解釋文及理由之意
    旨，係指構成累犯者，不分情節，一律加重最低本刑，於不
    符合刑法第59條所定要件之情形下，致生行為人所受之刑罰
    超過其所應負擔罪責之個案，不符罪刑相當原則、比例原則
    。於此範圍內，在修正前，為避免發生上述罪刑不相當之情
    形，法院就該個案應裁量是否加重最低本刑；依此，該解釋
    係指個案應量處最低法定刑、又無法適用刑法第59條在內減
    輕規定之情形，法院應依此解釋意旨裁量不予加重最低本刑
    （最高法院108 年度台上字第338 號判決意旨參照），本院
    審酌被告之累犯及本件犯罪情節，認並無該解釋意旨所指情
    事，故本案被告仍應依刑法第47條第1 項累犯規定加重其刑
    。
  ㈣刑罰裁量：
　  爰以行為人之責任為基礎，審酌被告不思循正途賺取所需，
    竟將向告訴人王大華等6 人所收取之保全費、自來水費、電
    費等款項侵占入己，所為實有不該，惟念其犯後坦承犯行，
    態度尚可，且與告訴人王大華、王仁聖、藍俊鴻、歐建明、
    柯明仁、李雅雯等人均已調解成立，並已依調解條件賠償渠
    等所受損失，告訴人王大華等6 人並均具狀請求對被告從輕
    量刑並惠賜緩刑之判決，有本院調解筆錄、刑事陳述狀在卷
    可稽（見本院卷第337、343、397、401頁），本件犯行所造
    成法益損害稍有減輕，兼衡其教育程度、經濟（涉個人隱私
    ，詳卷）、累犯以外之前科素行（詳卷附臺灣高等法院被告
    前案紀錄表）等一切情狀，量處如主文所示之刑及易科罰金
    之折算標準。
四、緩刑宣告：
    按刑法第74條第1 項第2 款所稱「5 年以內」未曾受有期徒
     刑以上刑之宣告，應以後案宣示判決之時，而非以後案犯
    罪之時，為其認定之基準；即後案「宣示判決時」既已逾前
    案有期徒刑執行完畢或赦免後5 年以上，雖後案為累犯，但
    累犯成立之要件與宣告緩刑之前提要件（即刑法第74條第1 
    款、第2款所示情形）本不相同，且法律亦無限制累犯不得
    宣告緩刑之規定，故成立累犯者，若符合緩刑之前提要件，
    經審酌後，認其所宣告之刑以暫不執行為適當者，仍非不得
    宣告緩刑（最高法院92年第18次刑事庭會議決議意旨）。查
    被告前因違反商標法案件經判刑確定，於92 年12月8日易科
    罰金執行完畢，業如上述。距本案判決之日即111 年3 月11
    日已逾5 年，期間亦別無其他故意犯罪而經判處有期徒刑之
    紀錄，有前案紀錄表可考，依上開決議意旨，本件尚符刑法
    第74條第1 項第2 款宣告緩刑之要件。茲念被告僅因一時失
    慮，致罹刑典，然已坦承犯行，且已與告訴人王大華等6 人
    調解成立，並已賠償渠等所受損失，告訴人王大華等6人均
    具狀請求對被告從輕量刑並惠賜緩刑之判決，業如前述，本
    院認被告經此偵、審程序之教訓，當已知所警惕，本院審酌
    上情，認前揭所宣告之刑以暫不執行為適當，爰依刑法第74
    條第1 項第2 款之規定，予以宣告緩刑如主文所示，以啟自
    新。
五、不予沒收之說明： 
    本件被告之犯罪所得即侵占向告訴人大華等6 人所收取之保
    全費、自來水費、電費等款項，而被告已賠償告訴人大華等
    6 人所受損失，業如上述，是應認被告已未保留本件之犯罪
    所得，如再宣告沒收其犯罪所得，有過苛之虞，爰依刑法第
    38條之2 第2 項規定不予宣告沒收或追徵。
據上論斷，應依刑事訴訟法第273 條之1 第1 項、第284 條之1 
、第299 條第1 項前段、第300條，判決如主文。
本案經檢察官施昱廷提起公訴，檢察官呂乾坤到庭執行職務。
中    華    民    國   111    年    3     月     11   日
                  刑事第五庭  法  官    陳銘珠
以上正本證明與原本無異。
如不服本判決應於收受送達後20日內向本院提出上訴書狀，並應
敘述具體理由；如未敘述上訴理由者，應於上訴期間屆滿後20日
內向本院補提理由書（均須按他造當事人之人數附繕本）「切勿
逕送上級法院」。
因疫情而遲誤不變期間，得向法院聲請回復原狀。
中　　華　　民　　國　　111 　年　　3 　　月　　11　　日
 　　　　　　　　　　　　　　 書記官     沈佳螢
附錄本案論罪科刑法條：
《中華民國刑法第335條》
意圖為自己或第三人不法之所有，而侵占自己持有他人之物者，
處五年以下有期徒刑、拘役或科或併科三萬元以下罰金。
前項之未遂犯罰之。